臺灣臺中地方法院民事判決　　　　　　　 100年度親字第11號
原　　　告　鐘南洲
被　　　告　戚寧儷
法定代理人　李光民
上列當事人間確認親子關係不存在事件，本院於民國一百年五月
十六日言詞辯論終結，判決如下：
    主      文
確認原告與被告間之親子關係不存在。
訴訟費用由被告負擔。
    事實及理由
甲、程序方面：
壹、按臺灣地區人民與大陸地區人民間之民事事件，除本條例另
    有規定外，適用臺灣地區之法律，臺灣地區與大陸地區人民
    關係條例第四十一條第一項定有明文。是本件原告為臺灣地
    區人民，被告為大陸地區人民，有戶籍謄本、廣東省中山市
    第一人民法院（二０一０）中一法三民一初字第六一七號民
    事判決書、本院九十九年度家聲字第四九四號裁定認可大陸
    地區民事判決事件民事裁定附卷可稽，則本件民事事件應適
    用中華民國法律，合先敘明。
貳、又按訴狀送達後，原告不得將原訴變更或追加他訴，但請求
    之基礎事實同一，或不甚礙被告之防禦及訴訟之終結者，不
    在此限；被告於訴之變更或追加無異議，而為本案之言詞辯
    論者，視為同意變更或追加，民事訴訟法第二百五十五條第
    一項第二、七款、第二項分別定有明文。原告提起本訴時，
    原聲明請求確認被告非其生母戚軍自原告受胎所生之婚生子
    女，嗣於本案程序進行中（民國一百年五月十六日）變更訴
    之聲明為確認兩造間親子關係不存在，其請求之基礎事實同
    一，亦不甚礙被告之防禦及訴訟之終結，且被告於訴之變更
    並未表示異議，而為本案之言詞辯論，揆諸上開說明，原告
    所為訴之變更自屬合法，應予准許，合先敘明。
參、復按親子關係事件，與社會公益有關，當事人處分主義應受
    限制，故民事訴訟法關於認諾及自認或不爭執事實效力之規
    定，於親子關係事件，不適用之，此觀民事訴訟法第五百九
    十四條規定自明。是被告就本件訴訟為認諾及訴訟上自認或
    不爭執事實，均不生訴訟上效力，亦不得本於其認諾，為被
    告敗訴之判決。
乙、實體方面：
壹、原告主張：原告與被告之生母戚軍於民國九十五年九月一日
    在大陸地區登記結婚，戚軍並於九十六年一月二十日產下被
    告。然戚軍自九十三年間起至九十五年六月間止，均與其當
    時之男友即被告法定代理人李光民共同生活，被告實係戚軍
    自李光明處受胎所生。嗣戚軍於九十七年十月十七日因病死
    亡後，被告業於九十九年三月九日經大陸地區南方醫科大學
    司法鑑定中心鑑定為戚軍與被告法定代理人所生之非婚生子
    女，被告之法定代理人乃在大陸地區提起變更被告扶養權糾
    紛之訴訟，經大陸地區廣東省中山市第一人民法院判決：原
    告李光民（即本件被告法定代理人）與戚軍非婚生女兒戚寧
    儷（即被告）變更由原告李光民撫養及監護，該判決並經本
    院以九十九年度家聲字第四九四號裁定認可在案。是被告與
    原告實際上並無親子血緣關係存在，為除去此不實之親子關
    係，爰提起本件訴訟，請求確認兩造間之親子關係不存在等
    語。並聲明：如主文所示。
貳、被告聲明：被告確實非原告之女，對原告之請求及血緣鑑定
    報告書均無意見等語。
參、得心證之理由：
一、按提起否認之訴否認其為婚生子女者，僅限於依民法第一千
    零六十二條及第一千零六十三條第一項推定之婚生子女，此
    由規定否認子女訴訟之同法第一千零六十三條第二項，明定
    否認對象係同條第一項推定之婚生子女自明，故對不受上開
    推定之婚生子女否認其為婚生，例如：妻之受胎在結婚前，
    而子女之出生在結婚後第一百八十一日以前（即結婚後未逾
    一百八十日）者，因妻之受胎非在婚姻關係存續中，其所生
    子女即不受民法第一千零六十三條第二項規定應提起否認之
    訴之限制，而得以一般「確認親子關係不存在訴訟」為之。
    至受推定之婚生子女，則無提起確認親子關係不存在之訴，
    以否認其為婚生之可言（最高法院九十一年度台上字第一二
    二二號民事判決參照）。
二、查：原告主張之事實，業據原告提出戶籍謄本、廣東省中山
    市第一人民法院（二０一０）中一法三民一初字第六一七號
    民事判決書、本院九十九年度家聲字第四九四號裁定認可大
    陸地區民事判決事件民事裁定、行政院國軍退除役官兵輔導
    委員會台中榮民總醫院血親鑑定報告為證，且為被告所不爭
    執。觀諸上開被告與被告之法定代理人之親子鑑定結果記載
    略以：「親子關係指數（CPI）為22586.4169，亦即李光民
    是戚寧儷之親生父親之可能性，與任何中國男人偶然具有是
    戚寧儷親生父親所必具備的基因半型，這個可能性相比，大
    約為22586.4169倍。亦即李光民與戚寧儷之父女關係確定率
    為：99.995573%，因此李光民是戚寧儷的親生父親，這個假
    設由此測試上可以證實」等語。參酌現代生物科學發達，醫
    學技術進步，以DNA基因圖譜定序檢驗方法鑑定子女之血統
    來源之精確度已達百分之九十九點八以上等情，是被告既經
    鑑定係被告之法定代理人李光民之女，自不可能同時為原告
    之女。執此，原告主張其與被告無親子血緣關係等語，應堪
    信為真實。
三、復按民事訴訟法第二百四十七條所謂即受確認判決之法律上
    利益，係指因法律關係之存否不明確，致原告在私法上之地
    位有受侵害之危險，而此項危險得以對於被告之確認判決除
    去之者而言，故確認法律關係成立或不成立之訴，苟具備前
    開要件，即得謂有即受確認判決之法律上利益（最高法院四
    十二年度台上字第一０三一號判例參照）。原告與被告間並
    無親子血緣關係，但因原告與被告之生母曾有婚姻關係，雖
    被告之出生係在其生母與原告結婚後第一百八十一日以前，
    （亦即戚軍受胎非在其與原告婚姻關係存續中），但被告是
    否為原告之女仍不明確，本件應認有訴之利益。從而，原告
    請求確認其與被告間之親子關係不存在，為有理由，應予准
    許。
丙、訴訟費用負擔之依據：民事訴訟第七十八條。
中    華    民    國   100    年    5     月    30    日
                  家事法庭    法  官  林純如
以上正本係照原本作成。
如對本判決上訴，須於判決送達後二十日內向本院提出上訴書狀
（須附繕本）。
如委任律師提起上訴者，應一併繳納上訴審裁判費。
中    華    民    國   100    年    5     月    30    日
                              書記官  王麗麗